【裁判字號】    97,訴,4247
【裁判日期】    971031
【裁判案由】    毒品危害防制條例
【裁判全文】
臺灣板橋地方法院刑事判決              97年度訴字第4247號
公  訴  人  臺灣板橋地方法院檢察署檢察官
被      告  甲○○
上列被告因違反毒品危害防制條例案件，經檢察官提起公訴（97
年度毒偵字第5966號），本院依簡式審判程序，判決如下：
    主  文
甲○○施用第一級毒品，累犯，處有期徒刑捌月。
扣案之注射針筒貳支均沒收。
    事  實
一、甲○○：(一)於民國87年間，因施用毒品案件，經本院以87年
    度毒聲字第2766號裁定送觀察、勒戒後，認無繼續施用毒品
    傾向，於87年10月25日執行完畢釋放出所，復經臺灣板橋地
    方法院檢察署檢察官以87年度偵字第23535 號為不起訴處分
    確定；(二)於89年間，因施用毒品案件，經本院以89年度毒聲
    字第6088號裁定送觀察、勒戒後，認無繼續施用毒品傾向，
    於89年11月23日執行完畢釋放出所，復經臺灣板橋地方法院
    檢察署檢察官以89年度毒偵緝字第1264號為不起訴處分確定
    ；(三)於92年間，因竊盜案件，經本院以92年度簡字第3036號
    判決判處有期徒刑4 月確定，送監執行於93年8 月29日縮刑
    期滿執行完畢；(四)於前開(二)所示之觀察、勒戒執行完畢釋放
    後5 年內之93年間，再犯施用毒品案件，經臺灣高等法院以
    93年度上訴字第2113號判決分別判處有期徒刑8 月、4 月，
    應執行有期徒刑10月確定；(五)於前開(四)所示之施用毒品犯行
    後5 年內之95年間，三犯施用毒品案件，經臺灣高等法院以
    95年度上訴字第3517號判決判處有期徒刑1 年確定；(六)於同
    年間，因偽造文書案件，經本院以95年度訴字第1890號判決
    判處有期徒刑7 月確定；(七)於同年間，又因竊盜案件，經本
    院以95年度簡字第3643號判決判處有期徒刑5 月確定；上開
    (五)至(七)所示之三罪刑，復經臺灣高等法院以96年度聲減字第
    2343號裁定依序減為有期徒刑6 月、3 月又15日、2 月又15
    日，應執行有期徒刑1 年確定；前開(四)至(七)所示之數罪刑，
    經送監接續執行於96年10月16日縮短刑期假釋出監，於97年
    3 月4 日縮刑期滿，假釋未經撤銷，其未執行之刑，以已執
    行論。詎其猶不知悔改，於前開(五)所示之施用毒品犯行後5
    年內，復基於施用第一級毒品海洛因之犯意，於97年7 月10
    日凌晨某時許，在臺北縣新莊市○○路22號5 樓之居所，將
    第一級毒品海洛因以清水混合稀釋後，再以針筒注射之方式
    ，施用第一級毒品海洛因1 次；旋於97年7 月10日15時20分
    許（起訴書誤繕為該日15時10分許），在臺北縣新莊市○○
    路75號（起訴書誤載為臺北縣新莊市○○路之「西盛公園」
    內）為警查獲，並扣得其所有而供其施用第一級毒品所用之
    注射針筒2 支，且經採集其尿液送驗，始悉上情。
二、案經臺北縣政府警察局中和分局報請臺灣板橋地方法院檢察
    署檢察官偵查起訴。
    理  由
一、本案被告甲○○所犯係死刑、無期徒刑、最輕本刑為3 年以
    上有期徒刑或高等法院管轄第一審案件以外之罪，其於準備
    程序中就被訴事實為有罪之陳述，經本院告知簡式審判程序
    之旨，並聽取檢察官、被告之意見後，經合議庭裁定由受命
    法官獨任進行簡式審判程序，合先敘明。
二、上揭犯罪事實，業據被告於本院審理時坦承不諱，且被告為
    警查獲後所排放之尿液，經採樣送請臺灣檢驗科技股份有限
    公司，先以EIA 酵素免疫分析法初步檢驗，再以GC/MS 氣相
    層析質譜儀法確認檢驗，均呈鴉片類陽性反應之情，有該公
    司97年8 月20日濫用藥物檢驗報告1 紙在卷足參（見偵查卷
    第35頁），此外，並有查獲照片2 幀佐卷可考（見偵查卷第
    23頁），且有被告所有而供其施用第一級毒品所用之注射針
    筒2 支扣案可資佐證，足認被告自白與事實相符，堪以採信
    。
三、按毒品危害防制條例係於92年7 月9 日修正公布，自93年1
    月9 日施行，其中第20條、第23條將施用毒品之刑事處遇程
    序，區分為「初犯」及「5 年內再犯」、「5 年後再犯」。
    依其立法理由之說明：「初犯」，經觀察、勒戒或強制戒治
    後，應為不起訴處分或不付審理之裁定；經觀察、勒戒或強
    制戒治執行完畢釋放後，「5 年內再犯」者，因其再犯率甚
    高，原實施之觀察、勒戒及強制戒治既已無法收其實效，爰
    依法追訴或裁定交付審理。至於經觀察、勒戒或強制戒治執
    行完畢釋放後，「5 年後再犯」者，前所實施之觀察、勒戒
    或強制戒治已足以遮斷其施用毒品之毒癮，為期自新及協助
    其斷除毒癮，仍適用「初犯」規定，先經觀察、勒戒或強制
    戒治之程序。從而依修正後之規定，僅限於「初犯」及「5
    年後再犯」二種情形，始應先經觀察、勒戒或強制戒治程序
    。倘被告於5 年內已再犯，經依法追訴處罰，縱其第三次（
    或第三次以上）再度施用毒品之時間，在初犯經觀察、勒戒
    或強制戒治執行完畢釋放5 年以後，已不合於「5 年後再犯
    」之規定，且因已於「5 年內再犯」，顯見其再犯率甚高，
    原實施觀察、勒戒或強制戒治，已無法收其實效，即應依該
    條例第10條處罰（最高法院95年第7 次刑事庭會議決定要旨
    可參）。查被告有如事實一之(二)、(四)、(五)所示之強制戒治執
    行完畢及於該強制戒治執行完畢5 年內再犯、三犯施用毒品
    ，經法院判處罪刑確定等情，有臺灣高等法院被告前案紀錄
    表在卷可稽，被告既曾於強制戒治執行完畢釋放後「5 年內
    再犯、三犯」施用毒品犯行，且經法院判處罪刑確定，又四
    犯本案施用第一級毒品之犯行，自非屬毒品危害防制條第20
    條第3 項所定「5 年後再犯」之情形。是被告於5 年後四犯
    本案施用第一級毒品之罪，事證明確，應依法論科。
四、查海洛因係毒品危害防制條例第2 條第2 項第1 款所稱之第
    一級毒品。核被告施用第一級毒品海洛因之行為，係犯同條
    例第10條第1 項之施用第一級毒品罪。其施用第一級毒品前
    後，持有第一級毒品之低度行為，為施用之高度行為所吸收
    ，不另論罪。被告有如事實一之(三)至(七)所示之犯罪科刑及執
    行情形，有臺灣高等法院被告前案紀錄表在卷可稽，其於上
    開有期徒刑執行完畢後5 年內，故意再犯本案有期徒刑以上
    之罪，為累犯，應依刑法第47條第1 項之規定，加重其刑。
    爰審酌被告前因施用毒品，獲得不起訴處分之寬典，並經法
    院判處罪刑，仍無法戒絕毒癮，再次漠視法令禁制而犯本罪
    ，惟其施用毒品所生危害，實以自戕身心健康為主，對於他
    人生命、身體、財產等法益，尚無明顯而重大之實害，兼衡
    其犯罪後坦承犯罪，已知悔悟等一切情狀，量處如主文所示
    之刑，以示懲儆。扣案之注射針筒2 支，係被告所有而供其
    施用第一級毒品所用之物，業據被告供明在卷，併依刑法第
    38條第1 項第2 款之規定，宣告沒收。
五、又中華民國96年罪犯減刑條例雖於96年7 月4 日制定公布，
    並自同年月16日施行，然本案被告之犯罪日期為97年7 月10
    日，係在該條例第2 條所規定之96年4 月24日以後，是本案
    核與減刑之要件不符，自不得減刑，末此指明。
據上論斷，應依刑事訴訟法273 條之1 第1 項、第299 條第1 項
前段，毒品危害防制條例第10條第1 項，刑法第11條前段、第47
條第1 項、第38條第1 項第2 款，判決如主文。
本案經檢察官郭季青到庭執行職務。
中    華    民    國    97    年    10    月    31    日
                  刑事第十七庭  法  官  鄧雅心
以上正本證明與原本無異。
如不服本判決應於送達後10日內向本院提出上訴狀。
                                書記官  王小芬
中    華    民    國    97    年    10    月    31    日
附錄本案論罪科刑法條
毒品危害防制條例第十條
施用第一級毒品者，處六月以上五年以下有期徒刑。
施用第二級毒品者，處三年以下有期徒刑。


司法院資訊處製作；財團法人民間司法改革基金會備份。
